【裁判字號】    99,訴,440
【裁判日期】    990630
【裁判案由】    妨害公務等
【裁判全文】
臺灣基隆地方法院刑事判決               99年度訴字第440號
公  訴  人  臺灣基隆地方法院檢察署檢察官
被      告  乙○○
上列被告因妨害公務等案件，經檢察官提起公訴（98年度偵字第
4021號），本院判決如下：
    主  文
乙○○於公務員依法執行職務時，當場侮辱，處有期徒刑貳月，
如易科罰金，以新臺幣壹仟元折算壹日；又對於公務員依法執行
職務時，施強暴，處有期徒刑參月，如易科罰金，以新臺幣壹仟
元折算壹日；又損壞公務員職務上掌管之物品，處有期徒刑貳月
，如易科罰金，以新臺幣壹仟元折算壹日。應執行有期徒刑伍月
，如易科罰金，以新臺幣壹仟元折算壹日。緩刑參年。
    事  實
一、乙○○於民國98年8 月24日7 時30分許，駕駛車牌號碼181-
    YH號營業小客車搭載友人陳文收，欲將上開營業小客車停放
    至基隆巿南榮路60號前之停車格內，適有基隆巿環境保護局
    清潔隊隊員甲○○正站在該停車格上執行清掃馬路職務，乙
    ○○即按鳴喇叭欲驅趕甲○○離開，見甲○○未予理會，因
    而心生不滿，明知甲○○係依法執行職務之公務員，竟於下
    車後，在上開不特定人得以共見共聞之處所，對甲○○以台
    語罵：「幹你娘老雞掰」一語而侮辱之。復基於傷害及妨害
    公務之犯意，徒手毆打甲○○左臉及腹部而施強暴行為，造
    成甲○○受有腹部、左臉頰紅腫之傷害，適其同事余忠雄見
    狀，連忙將2 人拉開，並請路人帶甲○○至對面便利商店避
    開乙○○，乙○○餘怒未消，竟將甲○○留在現場而屬職務
    上所掌管之「慢」字旗桿及掃把各1 支丟棄在馬路上，任由
    行經車輛輾壓，致令旗桿及掃把桿斷裂不堪使用。
二、案經基隆市警察局第一分局報告臺灣基隆地方法院檢察署檢
    察官偵查起訴。
    理  由
一、按被告以外之人於審判外之言詞或書面陳述，除法律有規定
    者外，不得作為證據，刑事訴訟法第159 條第1 項固定有明
    文，惟被告以外之人於審判外之陳述，雖不符合同法第159
    條之1 至第159 條之4 規定，但經當事人於審判程序同意作
    為證據，法院審酌該言詞陳述或書面陳述作成時之情況，認
    為適當者，亦得為證據，當事人、代理人或辯護人於法院調
    查證據時，知有第159 條第1 項不得為證據之情形，而未於
    言詞辯論終結前聲明異議者，視為有前項之同意，此觀同法
    第159 條之5 規定自明。查本判決後開引用各該被告以外之
    人於審判外之陳述（包含書面陳述），皆屬傳聞證據，惟當
    事人雖知上開證據資料為傳聞證據，但於本院審判期日中均
    表示同意採為證據，且迄至言詞辯論終結前亦未再聲明異議
    ，本院審酌上開證據資料製作時之情況，尚無違法不當及證
    明力明顯過低之瑕疵，亦認為以之作為證據應屬適當，揆諸
    前開規定，爰逕依刑事訴訟法第159 條之5 規定，認前揭證
    據資料均例外有證據能力，合先敘明。
二、上揭犯罪事實，業據被告乙○○於警詢、偵查及本院審理時
    坦承不諱，核與證人即告訴人甲○○、證人余忠雄、陳文收
    分別於警詢、偵查中所證述之情節相符（詳見偵查卷第8 頁
    至第20頁、第36頁至39頁），並有告訴人甲○○腹部及左臉
    頰受傷、損壞之環保局清潔器具及現場照片、行政院衛生署
    基隆醫院醫療費用收據在卷足憑，是被告自白與事實相符，
    足以採信，本件事證明確，被告犯行洵堪認定，均應依法論
    科。
三、核被告所為，係犯刑法第135 條第1 項妨害公務執行罪、同
    法第138 條之損壞公務員職務上掌管之物品罪、同法第140
    條第1 項之侮辱公務員罪。被告所犯上揭3 罪，犯意各別，
    行為互諸，應予以分論併罰。爰審酌被告犯罪之動機、目的
    、對執行職務之公務員施以強暴、當場侮辱及毀損物品等行
    為，侵害國家及個人法益非微，惟酌以被告犯後坦承犯行並
    已徵得被害人甲○○之宥恕等一切情狀，分別量處如主文所
    示之刑及諭知易科罰金折算標準，並定應執行之刑及諭知易
    科罰金之折算標準。查被告前未曾因故意犯罪受有期徒刑以
    上刑之宣告，有臺灣高等法院被告前案紀錄表在卷可憑，被
    告本次因一時失慮，致罹刑典，其犯後已深表悔悟，被告經
    此科刑教訓，當知所警惕，而無再犯之虞，因認所受刑之宣
    告，以暫不執行為適當，爰依刑法第74條第1 項第1 款之規
    定，併宣告緩刑3 年，用啟自新。
四、公訴意旨另以被告於上揭時地對於被害人甲○○傷害、公然
    侮辱部分，涉犯刑法第277 條第1 項之普通傷害罪嫌、同法
    第309 條第1 項公然侮辱罪嫌（前揭2 罪，被害人甲○○於
    偵查中提出告訴，業據蒞庭檢察官於本院99年6 月9 日、同
    年6 月22日開庭時當庭擴張起訴之犯罪事實，為起訴效力所
    及，應由本院併予審理），惟依同法第287 條前段、第314
    條規定，須告訴乃論，茲據告訴人甲○○於99年6 月9 日撤
    回告訴，此有撤回告訴聲請狀1 份存卷足憑，此2 罪本應分
    為不受理判決，惟公訴人認被告所犯傷害罪與起訴論告之妨
    害公務罪、所犯公然侮辱罪與起訴論告之侮辱公務員罪分有
    想像競合之裁判上一罪關係，爰均不另為不受理之諭知。
據上論斷，應依刑事訴訟法第299 條第1 項前段，刑法第135 條
笫1 項、第138 條、第140 條第1 項、第51條第5 款、第41條第
1 項前段、第74條第1 項第1 款，刑法施行法第1 條之1 ，判決
如主文。
中    華    民    國    99    年    6     月    30    日
                  刑事第二庭審判長法    官  陳志祥
                                  法    官  陳伯厚
                                  法    官  黃梅淑
以上正本證明與原本無異。
如不服本判決應於收受送達後10日內向本院提出上訴書狀，並應
敘述具體理由；其未敘述上訴理由者，應於上訴期間屆滿後20日
內向本院補提理由書(均須按他造當事人之人數附繕本)「切勿逕
送上級法院」。
中    華    民    國    99    年    6     月    30    日
                                  書 記 官  丁妍君
附錄論罪法條:
中華民國刑法第135條第1項
對於公務員依法執行職務時，施強暴脅迫者，處3 年以下有期徒
刑、拘役或3 百元以下罰金。
中華民國刑法第138 條
毀棄、損壞或隱匿公務員職務上掌管或委託第三人掌管之文書、
圖畫、物品，或致令不堪用者，處5 年以下有期徒刑。
中華民國刑法第140 條
於公務員依法執行職務時，當場侮辱，或對於其依法執行之職務
公然侮辱者，處6 月以下有期徒刑、拘役或1 百元以下罰金。
對於公署公然侮辱者亦同。

司法院資訊處製作；財團法人民間司法改革基金會備份。
